臺灣屏東地方法院民事裁定　
111年度司繼字第198號
聲  請  人  李美華  

上列聲請人聲請選任被繼承人溫宏遠之遺產管理人事件，本院裁
定如下：
    主  文
聲請駁回。
聲請程序費用新臺幣1,000 元由聲請人負擔。
    理  由
一、本件聲請意旨略以：聲請人因與被繼承人溫宏遠「男，民國
    00年0 月0日生，生前最後住所：屏東縣○○鄉○○路00號」間
    之債權債務關係，曾向本院聲請對被繼承人溫宏遠假扣押，
    並依該假扣押裁定向本院供擔保新臺幣85,000元，今聲請人
    欲向本院聲請返還上開擔保金，惟相對人即被繼承人溫宏遠
    於88年9 月17日死亡，其第一、二、三順位繼承人均拋棄繼
    承，無第四順位繼承人，是否仍有應繼承之人不明，且親屬
    會議並未於1 個月內選定遺產管理人，為確保聲請人之權利
    ，爰依法聲請選任被繼承人溫宏遠之遺產管理人等語。
二、按遺產繼承人，除配偶外，依左列順序定之：直系血親卑親
    屬。父母。兄弟姊妹。祖父母。又配偶有相互繼承遺產之權
    此觀民法第1138條、1144條規定自明。次按繼承開始時，繼
    承人之有無不明者，由親屬會議於1 個月內選定遺產管理人
    ，並將繼承開始及選定遺產管理人之事由，向法院報明。無
    親屬會議或親屬會議未於前條所定期限內選定遺產管理人者
    ，利害關係人或檢察官，得聲請法院選任遺產管理人，並由
    法院依前項規定為公示催告，民法第1177條、第1178條第2
    項分別定有明文。而所謂繼承開始時，繼承人之有無不明，
    係指有無配偶及民法第1138條各款血親不明之謂，如確有繼
    承人生存，即不得謂繼承人有無不明（最高法院82年度台上
    字第1330號民事裁判意旨參照）。
三、經查，聲請人主張其為被繼承人溫宏遠之假扣押債權人，為
    能順利聲請返還擔保物，於聲請選任遺產管理人事件中洵屬
    利害關係人，並提出民事返還擔保物聲請狀、郵局存證信函
    、本院提存所提存書為證。惟查，被繼承人溫宏遠之直系血
    親卑親屬、兄弟姊妹固已拋棄繼承且經本院准予備查在案，
    被繼承人之父母及祖父母即第二及第四順位繼承人則均已死
    亡，此經本院職權調取本院88年繼字第394 號、91年度繼字
    第27號、91年度繼字第93號卷宗、本院拋棄繼承索引卡在卷
    可憑。惟查被繼承人尚有配偶陳慈愛並未向本院聲明拋棄繼
    承，亦有戶籍資料及本院案件查詢清單在卷可稽。是本件被
    繼承人既尚有其配偶陳慈愛為法定繼承人，自與無人繼承或
    繼承人有無不明之情形不合，揆諸前揭規定，聲請人以首揭
    事由聲請選任遺產管理人，於法即有未合，應予駁回。
四、若不服本裁定，應於裁定送達後10日內向本院提出抗告狀，
    並繳納抗告費新臺幣1,000 元。
中　　華　　民　　國　　111 　年　　 4 　 月　　26 　日
　　　　　　　　　家事庭司法事務官